【裁判字號】    94,訴,2197
【裁判日期】    950104
【裁判案由】    損害賠償
【裁判全文】
臺灣高雄地方法院民事判決              94年度訴字第2197號
原      告  丙○○
訴訟代理人  顏萬文律師
被      告  丁○○
訴訟代理人  洪士宏律師
            林易玫律師
當事人間損害賠償事件，本院民國94年12月21日言詞辯論終結，
判決如下：
  主  文
被告應給付原告新台幣肆拾萬元，及自民國九十四年九月二十九
日起至清償日止，按年息百分之五計算之利息。
原告其餘之訴駁回。
訴訟費用由被告負擔十分之四，餘由原告負擔。
本判決於原告以新台幣壹拾肆萬元供擔保後得假執行，但被告為
原告提供新台幣肆拾萬元後，得免為假執行。
原告其餘假執行之聲請駁回。
  事實及理由
一、原告與訴外人吳坤益係夫妻關係，吳坤益於任旗勝科技股份
    有限公司（以下簡稱旗勝公司）課長時，早有結交異性朋友
    之傳聞，原告苦於查無實據，僅能忍氣吞聲。詎料，94年3
    月27日，吳坤益座落高雄縣林園鄉○○街29號之3 層樓新居
    落成，晚間宴客後，吳坤益非常唐突的向原告謂: 「希望讓
    我把人家帶進門，好不好。」原告聞言甚感詫異，多次追問
    ，不得其解，經胞兄建議下，於94年4 月25日向林園鄉戶政
    事務所申請戶籍謄本，赫然發現吳坤益竟於93年6 月29日認
    領訴外人吳欣柔為四女，原告始知吳坤益在外與人通姦生下
    一女，多番查訪，始知悉相姦者係吳坤益前任職旗勝公司之
    職員丁○○。被告丁○○明知吳坤益係有婦之夫，竟與通姦
    並生下一女，不僅違背公序良俗，嚴重破壞原告婚姻生活之
    圓滿與幸福，使原告夫妻間互信基礎蕩然不存，二人處分居
    狀態，家庭有破碎之虞，被告之行為足認侵害原告之身分法
    益而且情節重大。原告是依民法第195 條第1 項. 3 項規定
    ，請求賠償非財產上之損害新台幣（下同）0000000 元，及
    自起訴狀繕本送達翌日起至清償日止按年息百分之五計算之
    利息。並願供擔保，請准宣告假執行。
二、被告則以：被告與原告之夫吳坤益婚外情已達十餘年，早為
    原告所知悉並縱容，且不曾提出告訴。原告既縱容其夫吳坤
    益與被告為性行為，則原告並無任何損害可言，自不得提出
    本件訴訟請求賠償。另本件通姦行為早為原告所知悉並縱容
    ，原告對本件損害之發生亦有與有過失，請求判決駁回原告
    之訴，如受不利之判決，被告願供擔保免為假執行。
三、原告主張原告為吳坤益之配偶，於94年4 月25日向林園鄉戶
    政事務所申請戶籍謄本，發現吳坤益於93年6 月29日認領吳
    欣柔為四女，主張吳坤益與被告通姦生下一女之事實，業據
    提出戶籍謄本二份為證，並為被告所不爭執，堪信為真實。
    惟被告則抗辯：原告早已知悉並縱容被告之通姦行為，自不
    得提出本件訴訟，且對本件之損害有與有過失云云。是本件
    之爭執點在於：原告是否知悉並縱容吳坤益與被告之通姦行
    為？
四、經查被告聲請到庭之證人乙○○證稱：吳坤益是我哥哥，吳
    坤益與原告78、79年左右結婚。因為在83年時我父母有告訴
    原告，說外面有傳言我哥哥在外與一位張小姐在一起，要原
    告多注意，後來原告有去證實，是抓到還是怎樣我不知道，
    所以原告與吳坤益有為了這件事吵架，那時我們在83年年中
    時，被告與原告、吳坤益、我姐姐、我、原告的哥哥有為了
    這件事情，約在高雄市○○路一家天王ＫＴＶ的3 樓包廂談
    判，所以原告是知情的。當時談判的結果原告是希望我哥哥
    能夠離開被告丁○○，但是當時我哥哥說沒有辦法，當時原
    告已經有生下小孩了，所以原告考慮到自己的家庭，她有提
    出二個要求，一個是希望我哥哥每天晚上回家睡覺，一個是
    要求我哥哥每個月給她6 、7 萬元好好照顧家庭，所以原告
    應該是知道這件事等語。另證人甲○○到庭證稱：因為在82
    年時我弟弟吳坤益有婚外情的事，我家人都知道，原告也知
    道，起初是因為我弟弟上中班的時候，被告會拿便當到我家
    給他吃，我奶奶知道這件事就告訴我媽媽，我媽媽知道這件
    事時有問我弟弟，還罵我弟弟，我媽媽還有跟原告說這件事
    ，並叫原告要將這件事情處理好，天王ＫＴＶ的事情我也有
    在場，當時談判原告很生氣，不可能同意這件事，協商當中
    我弟弟表示感情的事情，要離開也不是那麼容易，原告提出
    條件要我弟弟每月給她6 、7 萬元的生活費、好好顧家，且
    每天晚上要回家等語。另原告聲請之證人呂清世即原告的哥
    哥到庭證稱：在83年年中時，我妹妹要我到天王ＫＴＶ談論
    他們夫妻間的事，當時只有我及原告、被告、吳坤益在場，
    證人甲○○、乙○○二人並未在場，當時原告堅決反對他們
    在一起，談的時候吳坤益表示無法放下，之後我們兄弟有約
    吳坤益到我大哥的家，吳坤益當時有保證以後不會再跟被告
    在一起等語。則依上開證人所述，當時談判時原告很生氣，
    不可能同意這件事，原告提出條件要吳坤益每月給她6 、7
    萬元的生活費、好好顧家，且每天晚上要回家等情，顯見原
    告對於吳坤益在外有與一位張小姐在一起之事情，係不同意
    且要求吳坤益每天晚上要回家，且拿錢回家，則原告並無所
    謂縱容吳坤益與被告之通姦行為，被告此部分之辯解，尚難
    採酌。綜上，被告所為之各該舉證，尚不足證明被告係經原
    告之縱容，始為相姦行為，則被告之行為，顯已對原告基於
    配偶關係所由生之身分法益造成侵害。
五、按不法侵害他人之身體，健康、名譽、自由、信用、隱私、
    貞操，或不法侵害其他人格法益而情節重大者，被害人雖非
    財產上之損害，亦得請求賠償相當之金額；又此規定於不法
    侵害他人基於父、母、子、女或配偶關係之身分法益而情節
    重大者準用之；民法第一百九十五條第一項、第三項分別定
    有明文。查被告之相姦行為，顯已不法侵害原告基於配偶關
    係之身分法益，且情節應屬重大，揆諸前揭法律之所定，原
    告自得請求被告賠償精神上之損害。本院審酌原告學歷為國
    中畢業、曾在製衣場工作、名下有土地房屋各一筆；被告高
    職畢業、在電子公司工作，名下有土地房屋各一筆，業經兩
    造陳述明確，並有稅務電子閘門財產所得調件明細表二份在
    卷可按；另衡以原告與吳坤益之婚姻關係已存續十餘年、被
    告私下為相姦行為，迄未與原告達成和解等一切情狀，認原
    告請求0000000元之精神上損害賠償，尚屬過高，應酌減至
    400000萬元，始為適當。
六、綜上所述，被告不法侵害原告基於配偶關係之身分法益且屬
    情節重大，從而，原告依侵權行為之法律關係，訴請被告應
    賠付之金額，在400000萬元，及自起訴狀繕本送達翌日即94
    年9 月29日起，至清償日止，按年息百分之五計算利息之範
    圍內，洵屬有據，應予准許，其逾此部份之請求，尚無理由
    ，應予駁回。
七、本件原告勝訴部份，兩造分別陳明願供擔保，聲請宣告假執
    行或免於假執行，核均合於法律規定，爰分別酌定相當之擔
    保金額，予以宣告；至原告其餘假執行之聲請，因訴之駁回
    而失所依附，爰併予駁回。
八、據上論結，本件原告之訴一部為有理由，一部為無理由，依
    民事訴訟法第79條、第390 條第2 項、第392 條第2 項，判
    決如主文。
中    華    民    國    95    年    1    月    4    日
                  民事第一庭法  官  沈建興
正本係照原本作成。
如不服本判決，應於送達後20日內，向本院提出上訴狀並表明上
訴理由，如於本判決宣示後送達前提起上訴者，應於判決送達後
10日內補提上訴理由書（須附繕本）。
中    華    民    國    95    年    1    月    4    日
                            書記官  鄭淑華


司法院資訊處製作；財團法人民間司法改革基金會備份。
